臺灣高雄地方法院刑事判決　　　　　　　94年度易字第1078號
公　訴　人　臺灣高雄地方法院檢察署檢察官
被　　　告　甲○○
　　　　　　　　　　樓之11
上列被告因詐欺案件，經檢察官提起公訴（94年度偵字第8705號）
，本院判決如下：
    主  文
甲○○幫助連續意圖為自己不法之所有，以詐術使人將本人之物交付
，處有期徒刑月，如易科罰金，以佰元折算壹日。
    事  實
一、甲○○因缺錢花用，見報紙分類廣告欄刊登收購金融機構帳
    戶之廣告，得知可藉由出售開立之金融機構帳戶之存摺及提
    款卡以換取現金花用，在可預見將自己金融帳戶提供他人使
    用，可能幫助他人遂行詐欺取財之犯罪目的，竟仍以縱有人
    以其金融帳戶實施詐欺取財犯行，亦不違背其本意之幫助犯
    意，於民國93年9 、10月間，在高雄縣大寮鄉某處，以新臺
    幣（下同）2,500 元之代價，出售其於86年11月15日，在高
    雄縣大寮鄉○○村○○○路530 號之中華郵政股份有限公司
    大寮郵局開立之帳號為00000000000000號之劃撥儲金帳戶（
    下稱大寮郵局帳戶）存摺、提款卡、印章及密碼予某真實年
    籍、姓名不詳，綽號「足仔」，年約40歲之成年男子，而提
    供該不詳男子作為存提款及匯款使用，資以幫助該不詳男子
    供以詐騙他人財物之用。嗣該不詳男子連續以甲○○上開大
    寮郵局帳戶作為收款帳戶，利用中華郵政股份有限公司之國
    內代收貨價函件，分別於93年10月13日下午1 時許及同年月
    15日下午2 時許，寄送2 片色情光碟及2 片Data Stone光碟
    片（收件人分別為丁○○、乙○○），至臺北市○○區○○
    路1 段16巷21號5 樓丁○○住處及臺北市○○區○○路3 段
    232 巷6 弄1 號乙○○住處，由不知情之郵務士送達後，致
    丁○○之大樓管理員林顯瀛及乙○○之祖父（姓名年籍不詳
    ）陷於錯誤，均代為簽收上開函件並交付郵務士1,000 元，
    嗣上開款項並匯入甲○○上開大寮郵局帳戶內，迨丁○○及
    乙○○返家後，始知受騙，經報警處理，始查悉上情。
二、案經高雄縣政府警察局移請臺灣高雄地方法院檢察署檢察官
    偵查起訴。
    理  由
一、證據能力部分：
（一）按被告以外之人於審判外之陳述，雖不符刑事訴訟法第15
      9 條之1 至之4 等4 條之規定，然若當事人於審判程序中
      同意作為證據，法院審酌該言詞陳述或書面陳述作成時之
      情況，認為適當者，亦得為證據；又當事人、代理人或辯
      護人於法院調查證據時，知有刑事訴訟法第159 條第1 項
      不得為證據之情形，而未於言詞辯論終結前聲明異議者，
      視為有前項之同意，同法第159 條之5 定有明文。此立法
      意旨在於傳聞證據未經當事人之反對詰問予以核實，原則
      上先予排除。惟若當事人已放棄反對詰問權，於審判程序
      中表明同意該等傳聞證據可作為證據；或於言詞辯論終結
      前未聲明異議，基於尊重當事人對傳聞證據之處分權，及
      證據資料愈豐富，愈有助於真實發見之理念，且強化言詞
      辯論主義，使訴訟程序得以順暢進行，上開傳聞證據亦均
      具有證據能力。查本案證人丁○○、乙○○於警詢中之證
      述、中華郵政股份有限公司鳳山郵局93年12月13日鳳營字
      第93506001303 號函附開戶基本資料及客戶歷史交易清單
      、94年7 月29日鳳營字第0940101114號函附客戶歷史交易
      清單暨相關誇行提款及卡片提款之提款機位置、94年11月
      9 日鳳郵字第0940200428號函，具有被告以外之人書面陳
      述之性質者，均屬傳聞法則，惟經本院依法提示予以調查
      ，檢察官及被告均對此未表示異議，且經本院審酌該書面
      作成時無違法情事，應適宜為本案之證據，先此敘明。
（二）另按刑事訴訟法第159 條之4 規定，除顯有不可信之情況
      外，公務員職務上製作之紀錄文書、證明文書、從事業務
      之人於業務上或通常業務過程所須製作之紀錄文書、證明
      文書等得為證據；而除前述文書外，其他於可信之特別情
      況下所製作之文書，亦得為證據。查被告提出之出勤明細
      表5 紙，並未記載出具該明細表之公司名稱及相關製表人
      ，亦未附記任何足資辨識被告出勤紀錄之資料，應認該份
      文書之製作過程，顯有不可信之情況，不具有證據能力。
二、認定事實所憑之證據及理由：上揭犯罪事實，業據被告於本
    院審理時供承不諱，核與證人丁○○、乙○○於警詢時、證
    人丙○○於本院審理時證述之情節相符，並有中華郵政股份
    有限公司鳳山郵局93年12月13日鳳營字第93506001303 號函
    附開戶基本資料及客戶歷史交易清單共7 紙、94年7 月29日
    鳳營字第0940101114號函附客戶歷史交易清單暨相關誇行提
    款及卡片提款之提款機位置6 紙、94年11月9 日鳳郵字第09
    40200428號函、中華郵政國內代收貨價函件託運單收件人分
    別為丁○○、乙○○、臺北市政府警察局文山第一分局受理
    刑事案件報案三聯單各1 紙附卷可資佐證，足認被告之自白
    與事實相符，本案事證明確，被告犯行堪以認定。被告原聲
    請傳訊，嗣復捨棄傳訊之證人李維儒，因事證已臻明確，又
    別無刑事訴訟法第163 條第2 項但書情事，因認無傳訊必要
    ，附此敘明。
三、查一般人至金融機構申請開立帳戶，其目的不外乎利用金融
    機構之帳戶作存提款及轉帳等金錢之支配處分，故對於金融
    機構發給之存摺、印章、金融卡、密碼等資料，無不妥為保
    存，以防遺失或被盜用，損及個人財產權益，並遭濫用為財
    產犯罪之工具，且個人存摺與存戶印鑑章、提款卡結合，專
    有性甚高，更非一般自由流通使用之物，縱需交他人使用，
    亦必基於信賴關係或特殊事由，自不可能隨意交予不熟識之
    人使用。又以現在金融機構開戶手續之簡便，需用者儘可自
    行申請，是苟有不熟識之人欲借用存摺使用，並甘願支付代
    價而利用他人金融機構帳戶以供資金流通，一般人本於生活
    經驗及認識，足以懷疑需用者，係基於隱瞞資金流向或行為
    人身份之不法目的，與利用他人之金融帳戶作為犯罪工具有
    關。另按刑法上之故意，可分為直接故意與不確定故意（間
    接故意），所謂「不確定故意」，係指行為人對於構成犯罪
    之事實，預見其發生而其發生並不違背其本意者，刑法第13
    條第2 項定有明文。本案被告明知金融機構帳戶係個人理財
    之重要工具，且關係個人財產、信用之表徵，不能隨意交予
    陌生人使用，且近來社會上時有聞利用各種詐騙手段，而詐
    取財物之犯罪類型層出不窮，該等犯罪多數均係利用人頭帳
    戶作為出入帳戶，並經媒體廣為披載，被告係有正常辨識能
    力之人，對於他人會持其所提供之銀行帳戶犯罪應有所預知
    ，並於本院審理時坦承知悉報載收購帳戶資以詐欺，提供帳
    戶可供他人從事不法犯行等情不諱（見本院94年11月15日審
    判筆錄），竟將其所開立之金融機構帳戶提供他人使用，足
    見被告有幫助他人利用其帳戶犯罪之不確定故意，應無疑義
    ，被告主觀上有幫助詐欺之故意甚明。
四、查上開某不詳男子以前揭詐術向被害人施騙，致被害人均陷
    於錯誤，支付款項而匯入被告上開大寮郵局帳戶內，所為係
    犯刑法第339 條第1 項之詐欺取財罪。被告提供其本人之存
    摺予他人犯罪，將詐騙款項匯入該帳戶內，並不等同被告向
    被害人施以欺罔之詐術行為，且亦無證據證明被告有參與詐
    欺取財犯行之構成要件行為，其所為僅對於該集團遂行詐欺
    取財犯行資以助力，核其所為，係犯刑法第30條第1 項前段
    、第339 條第1 項詐欺罪之幫助犯，依刑法第30條第2 項規
    定，按正犯之刑減輕之。該詐騙集團先後向丁○○之大樓管
    理員林顯瀛及乙○○之祖父等詐騙之詐欺取財行為，時間緊
    接，所犯係構成要件相同之罪，顯基於概括犯意反覆為之，
    應論以連續犯，被告所為應係幫助連續。又檢察官係代表國
    家而非個人提起公訴，依檢察一體原則以觀，到庭之公訴檢
    察官如發現起訴書認事用法或事實記載有明顯錯誤或不明瞭
    處，自得本於自己確信之法律見解，於論告時變更起訴之法
    條或刪除、更正部分記載，或另為適當之主張。必要時，更
    得依刑事訴訟法第269 條規定，以撤回書敘述理由請求撤回
    起訴，最高法院92年度臺上字第5925號判決意旨可資參照。
    本案起訴書固認被告實施詐術使被害人陷於錯誤，因而交付
    款項，所為係犯刑法第339 條第1 項之詐欺取財罪嫌云云。
    惟本案被告係提供帳戶，供不詳犯罪人士詐欺被害人匯款之
    用，已據被告供承在卷，則該提供帳戶行為，顯係對詐欺取
    財之犯罪給予助力，係犯刑法第30條第1 項前段、第339 條
    第1 項詐欺罪之幫助犯，是以公訴檢察官乃更正犯罪事實及
    所犯法條為刑法30條第1 項、第339 條第1 項之詐欺罪幫助
    犯（見本院94年11月15日審判筆錄），本院則依檢察官更正
    後之犯罪事實及所犯罪名為審理，不再為變更起訴法條或無
    罪等諭知，附此敘明。爰審酌被告貪圖小利，提供帳戶幫助
    他人遂行財產犯罪，致使真正犯罪者難以被查獲，嚴重助長
    社會犯罪風氣，本應嚴懲。惟念其犯後坦承犯行，尚知悔悟
    ，檢察官具體求處有期徒刑6 月略嫌過重等一切情狀，量處
    如主文所示之刑，並諭知易科罰金之折算標準，以資懲儆。
    又被告已將上開大寮郵局帳戶之存摺、提款卡、印章出售予
    他人，則各開物品已非被告所有之物，亦非違禁物，爰不為
    沒收之諭知。
據上論斷，應依刑事訴訟法第299 條第1 項前段，刑法第339 條
第1 項、第30條第1 項前段、第2 項、第41條第1 項前段，罰金
罰鍰提高標準條例第1 條前段、第2 條，判決如主文。
本案經檢察官戊○○到庭執行職務。
中　　華　　民　　國　　94　　年　　11　　月　　29　　日
                  刑事第九庭審判長法　官  張世賢
                                  法  官  王啟明
                                  法  官  謝梨敏
以上正本證明與原本無異。
如不服本判決，應於判決送達後10日內，向本院提出上訴狀。
                                  書記官  林志衡
中　　華　　民　　國　　94　　年　　11　　月　　29　　日
附錄本案論罪科刑法條：
中華民國刑法第339條第1項
意圖為自己或第三人不法之所有，以詐術使人將本人或第三人之
物交付者，處5 年以下有期徒刑、拘役或科或併科1 千元以下罰
金。
